# 子、孙公司股权架构调整的会计处理逻辑和依据

提问人：风 白色 时间：2021-08-20 14:33:09
一、甲架构变为乙架构
1.A公司取得C公司股权，不构成企业合并
因为交易前后，A公司对C公司的控制权没有发生变化，因此不满足企业合并的定义。
2.B公司失去C公司股权，如通过股权转让的方式进行，应当将账面价值与对价之间的差异确认为投资损益。
如果对价显著不公允，应当考虑权益性交易的影响，调整资本公积，资本公积不足冲减的调整留存收益。
3.在股权转让的交易架构下，A公司应当按照实际支付的对价确认长期股权投资。
如果对价显著不公允，应当考虑权益性交易的影响，调整资本公积。确认长投的金额应当为公允价值，没有公允价值的可以考虑按C公司在B公司的账面价值或合并视角的净资产价值。
二、乙架构变为甲架构
1.B公司取得C公司满足同一控制下企业合并的定义，按相关准则要求处理。
B公司以C公司的净资产确认长期股权投资，确认增发的股权金额，差额部分确认资本公积。
2.A公司处置C公司股权，不构成企业合并，同一、 1 。
3.A公司系以C公司的股权转为了对B公司的股权，应当按照股权作价的金额确认B公司的长投，作价金额与账面价值之间的差额确认为投资收益。
如作价金额与公允价值之间的差异无法判断（无公允价值），需要考虑权益性交易的影响，不确认投资收益，改为调整资本公积。
由于无作价依据，建议考虑以C公司在A公司的账面价值，确认A公司对B公司新增的长投金额，不调整资本公积。
求教陈版及各路大神，相关处理和思考是否恰当
28751F6B-01CF-4006-94EC-2064B0E8253B.png
(4.29 KB, 下载次数: 16)
4 天前 上传

回答人：chenyiwei
基本可以，但要注意：
1 、涉及A公司的权益性交易，因为A已经是最上层母公司，所以不能再调整A的资本公积，而应调整其对B或C的长期股权投资成本。
2 、乙架构变为甲架构，相当于A以C的股权对B增资，但因为都是全资子公司，故A可以控制的经济资源及其风险和报酬特征无变化，故不具有商业实质。所以A的个别报表层面应以其对C的长期股权投资的原账面价值转为对B的追加投资成本，不确认损益。